【裁判字號】    88,上易,2082
【裁判日期】    890131
【裁判案由】    賭博等
【裁判全文】
臺灣高等法院高雄分院刑事判決                  八十八年度上易字第二八二號
    上  訴  人
    即  被  告  甲○○○
    選任辯護人  郭家駿
    上  訴  人
    即  被  告  乙○○
右上訴人等因賭博等案件，不服臺灣高雄地方法院八十八年度易字第三八九六號中華
民國八十八年九月三十日第一審判決（起訴案號：臺灣高雄地方法院檢察署八十八年
度偵字第六一七三號），提起上訴，本院判決如左：
      主      文
原判決撤銷。
甲○○○共同連續意圖營利，聚眾賭博，處有期徒刑月，如易科罰金，以佰元折
算壹日；如附表二所示之物均沒收。又，幫助連續在公眾得出入之場所賭博財物，處
罰金伍仟元，如易服勞役，以佰元折算壹日。被訴未經許可，持有刀械部分無罪。
乙○○連續在公眾得出入之場所賭博財物，處罰金捌仟元，如易服勞役，以佰元折
算壹日；如附表三所示之物，均沒收。
      事      實
一、甲○○○與真實身分暨年籍均不詳綽號「阿麗仔」之成年女子共同基於意圖營利
    之概括犯意聯絡，自民國（下同）八十八年一月十四日起，由甲○○○先後多次
    提供高雄縣仁武鄉○○村○○路一九二號之公眾得出入之賭博場所，聚集不特定
    多數人簽選號碼賭博財物，共同經營俗稱香港六合彩賭博，甲○○○擔任俗稱「
    柱仔腳」（即為組頭即真實身分暨年籍均不詳綽號「阿麗仔」之成年女子收集簽
    賭六合彩牌友，抽取佣金圖利之人），賭博方式計有「特三尾」、「特二尾」、
    「港碰二星」、「港碰三星」，猜號核對香港政府發行每星期二、四開獎之六合
    彩中獎號碼重新編組之號碼賭博財物，其詳如附表一所示，甲○○○則自其所招
    攬每一簽賭號抽取新台幣（下同）五元牟利後，其餘賭金即交予組頭「阿麗仔」
    ，並由「阿麗仔」負責賠付簽賭者按其簽賭種類贏得倍數不等之彩金，以此方式
    圖利。又乙○○基於賭博之概括犯意，甲○○○則另行基於幫助連續賭博之犯意
    ，自同年二月十日起，由甲○○○無償提供其上開公眾得出入之住處之幫助方式
    ，供乙○○設置賭博性電動機具小瑪莉二台、麻將台四台，由乙○○連續與不特
    定人賭博財物。嗣於八十八年二月二十六日下午二時二十分許，在上址為警查獲
    ，並扣得如附表二所示甲○○○所有，供犯罪所用之六合彩得獎倍數表二張、帳
    簿三本、六合彩手冊一本；如附表三所示當場賭博之器物及賭檯上之財物即乙○
    ○所有之小瑪莉二台、麻將台四台（均含ＩＣ板一片）之賭博性電動機具，及機
    具內之賭資五千三百三十元。
二、案經高雄縣警察局報請臺灣高雄地方法院檢察署檢察官偵查起訴。
      理      由
甲、有罪部分（即被告甲○○○圖利聚眾賭博、幫助普通賭博，被告乙○○普通賭博
    罪部分）：
一、右揭犯罪事實，分據被告甲○○○、乙○○坦承不諱，並有如附表二、三所示之
    物扣案可資佐證，事證明確，被告二人之犯行均堪以認定。
二、查被告甲○○○與不詳姓名年籍綽號「阿麗」之成年女子之組頭，意圖營利，由
    被告甲○○○提供上開場所，聚眾賭博，且由該組頭身兼決定勝負於偶然變數之
    賭徒身分，與其他簽賭者同在公眾得出入之場所對賭，核被告甲○○○所為，係
    犯刑法第二百六十六條第一項前段之普通賭博罪、第二百六十八條之意圖營利供
    給賭博場所罪及意圖營利聚眾賭博罪。次查，被告乙○○同在上開公眾得出入之
    場所，設置賭博性電動機具與不特定人賭博財物，核其所為係犯刑法第二百六十
    六條第一項前段之普通賭博罪，被告甲○○○以幫助之意思參與被告乙○○犯罪
    構成要件以外之行為，係屬幫助犯，應依同法第三十條第二項之規定，依其所幫
    助之前開普通賭博罪處罰，並減輕其刑。被告甲○○○與該組頭於各該期香港政
    府六合彩開獎前之由被告甲○○○多次提供賭博場所，聚眾賭博，或與賭徒對賭
    ，均係基於一個賭博犯意之決定，達成其同一犯罪之各個舉動，應屬法律概念之
    一接續行為。另被告甲○○○與真實身份暨年籍均不詳綽號「阿麗仔」之成年女
    子二人就上開營利賭博犯行間，有犯意聯絡及行為分擔，均應論以共同正犯。被
    告甲○○○先後多次供給賭博場所、聚眾賭博及普通賭博犯行；被告乙○○先後
    多次普通賭博犯行，均時間緊接，犯罪構成要件相同，顯係基於概括之犯意反覆
    為之，均應依連續犯之規定論以一罪，並依法加重其刑。至被告甲○○○基於一
    個幫助之犯意，提供上開住處供乙○○設置賭博性電玩，由乙○○連續與顧？？
    對賭，自屬幫助連續賭博罪。被告甲○○○擔任六合彩柱仔所犯上開三罪，係
    基於一個賭博犯意之決定，達成其同一犯罪之各個舉動，應屬法律概念之一行為
    ，其依行為觸犯上開三罪名，均應依想像競合犯之例，應從情節較重之意圖營利
    聚眾賭博罪處斷。被告甲○○○所犯上開意圖營利聚眾賭博罪、幫助普通賭博罪
    ，犯意各別，行為互殊，應予分論併罰。
三、原審就此部分論處被告二人罪刑，固非無見。惟查：(一)沒收為徒刑之一種，係附
    隨於主刑，應於諭知各該罪刑之後附隨宣告沒收，乃原判決竟於諭知應執行刑時
    始一併宣告沒收，即有未合。(二)扣案之二十二萬二千五百元，並非被告甲○○○
    犯罪所用或所得之物（理由詳後）原審以之為犯罪所得之物，併予宣告沒收；亦
    有未洽。(三)原判決既認被告乙○○係犯刑法第二百六十六條第一項前段普通賭博
    罪及此部分甲○○○係犯幫助犯，而該罪法定刑為罰金刑，原審分別諭知被告二
    人有期徒刑三月、二月，亦有違誤。被告乙○○上訴意旨徒以原審量刑過重雖不
    足取，被告甲○○○上訴意旨雖僅指摘前開第二項部分，而未及其他各項，但原
    判決此部分既有前開可議之處，自應將原判決此部分撤銷改判。爰分別審酌被告
    甲○○○經營六合彩之規模、期間，其係柱仔，被告乙○○擺設賭博機具之數
    量，及其等犯罪後之態度等一切情狀，各量處如主文第二項、第三項所示之刑，
    並諭知有期徒刑如易科罰金及罰金如易服勞役之折算標準。扣案如附表二所示之
    物係被告甲○○○所有供犯罪所用之物，依刑法第三十八條第一項第二款宣告沒
    收；扣案如附表三所示之物為當場賭博之器具及賭檯上之財物，依同法第二百六
    十六條第二項宣告沒收。至扣案之二十二萬二千五百元，被告自原審即否認係賭
    資，辯稱：這些公係標取之會款，是要增建房屋用的云云。經查證人即被告甲○
    ○○所參加之互助會會首沈清農於本院調查時證稱：被告有參加其所招攬之互助
    會，於八十八年二月二十日標中，收走二十七萬九千六百元，是同年月二十三日
    交會款給被告等情在卷（見八十八年十一月二十六日訊問筆錄），並有該互助會
    單影本在卷可憑，被告此項辯解即非無據。至被告甲○○○於警訊雖供稱：「（
    警方在你家中查獲何物？）答：：：(2)賭資現金新台幣貳拾貳萬貳仟伍佰元整：
    ：：」，惟被告否認有此供述（見本院八十八年十一月二十六日訊問筆錄），再
    參酌被告於同次警訊另供稱：「（你每期所收之簽賭金額平均約多少錢？）答：
    每期平均約新台幣壹萬多元」、「（依據前述警方查扣之帳簿內所載資料計算，
    自八十八年一月十四日至同年二月二十五日止，你供他人簽賭之金額共約新台幣
    壹拾萬元，是否屬實？）答；確實」各等語。準此，被告供人簽賭之金額每期既
    僅有一萬多元，自經營六合彩迄被查獲止，供他人簽賭之金額亦僅共約十萬多元
    ，益證被告所辯該款非賭資堪以採信，故此款項不予宣告沒收。
乙、無罪部分（即被訴非法持有刀械改判部分）：
一、公訴意旨另以：被告甲○○○另基於持有刀械之犯意，自其公公沈德於八十七年
    九月十三日去世後，竟未經許可，持有沈德所遺有，為槍砲彈藥刀械管制條例所
    公告列管查禁之武士刀一把，並將該刀置於其上開住處一樓往二樓之樓梯下方儲
    藏室內。嗣於同上開時地為警查獲。因認被告甲○○○另犯槍砲彈藥刀械管制條
    例第十四條第三項非法持有刀械罪嫌云云。
二、按犯罪事實應依證據認定之，無證據不得推定其犯罪事實，刑事訴訟法第一百五
    十四條定有明文。認定不利於被告之事實，須依積極證據，茍積極證據不足為不
    利於被告事實之認定時，即應為有利於被告之認定，更不必有何有利之證據（最
    高法院三十年上字第八一六號判例參照）。
三、訊據被告甲○○○矢口否認有非法持有該刀械，辯稱該武士刀係其公公參加宋江
    陣於死後（八十七年九月十三日去世）所留下，伊並不知其公公放置於何處，並
    未持有該武士刀等語。經查：證人即查獲本案警員吳明永於偵查中證稱：「（扣
    案武士刀在何處搜獲？）答：是在甲○○○一樓客廳要上二樓樓梯下一個儲藏室
    ：：：當時甲○○○有說那把武士刀是他公公留下來的，但是只有她和一個當兵
    小孩，所以我們還是移送」等語（見偵卷第四三頁反面），足見該把武士刀究竟
    被告公公吳德生前所放置或被告或其家人所放置？即屬不明；放置在該隱密之儲
    藏室被告是否知情而有非法持有之犯意？亦非無疑義。即警方亦以當時被告家裡
    只有被告及其一當兵之小孩，所以即移送被告。綜上各情以觀，尚難遽認被告甲
    ○○○非法持有該武士刀；此外，又查無確切之證據足以證明被告有公訴人所指
    此部分犯行。
四、原審就此部分遽論被告甲○○○非法持有刀械罪刑，尚有未洽，被告甲○○○此
    部分上訴意旨否認犯罪而指摘原判決不當，為有理由，應將原判決此部分撤銷，
    另諭知被告甲○○○此部分無罪之判決。
據上論斷，應依刑事訴訟法第三百六十九條第一項前段、第三百六十四條、第二百九
十九條第一項前段、第三百零一條第一項，刑法第二十八條、第五十六條、第二百六
十六條第一項前段、第二項、第二百六十八條、第五十五條、第三十條、第四十一條
、第四十二條第二項、第三十八條第一項第二款，罰金罰鍰提高標準條例第一條前段
、第二條，判決如主文。
本案經檢察官郭振昌到庭執行職務。
中    華    民    國     八十九     年       一       月     三十一     日
                              臺灣高等法院高雄分院刑事第二庭
                                  審判長法官  曾永宗
                                        法官  ？？？
                                        法官  邱永貴
右正本證明與原本無異。
不得上訴。
                                      書記官  鄭靜芳
中    華    民    國     八十九     年       二       月     二         日
附錄  本判決論罪科刑法條：
刑法第二百六十六條第一項前段：
在公共場所或公眾得出入之場所賭博財物者，處一千元以下罰金，但以供人暫時娛樂
之物為賭博者，不在此限。
刑法第二百六十八條
意圖營利，供給賭博場所或聚眾賭博者，處三年以下有期徒刑，得併科三千元以下罰
金。
附表一：
┌──┬──┬───────────────────┬───────┬─┐
│編號│俗稱│    賭        博        方        式  │所  犯  法  條│註│
├──┼──┼───────────────────┼───────┼─┤
│    │ 特 │由賭客自００至九九共一百個號碼中，每簽│刑法第二百六十│  │
│    │    │押一個號碼，賭注九十元，猜押六合彩各組│六條第一項前段│  │
│ １ │ 二 │個位數號碼依序組合成之五組二位數號碼，│、第二百六十八│  │
│    │    │如押中，由組頭給付九百元以上，如未押中│條            │  │
│    │ 尾 │，賭資歸組頭所有。                    │              │  │
├──┼──┼───────────────────┼───────┼─┤
│    │ 特 │由賭客自０００至九九九共一千個號碼中，│刑法第二百六十│  │
│    │    │每簽押一個號碼，賭注九十元，猜押六合彩│六條第一項前段│  │
│ ２ │ 三 │第三、四、五組個位數號碼依序組合成之三│、第二百六十八│  │
│    │    │位數號碼，如押中，由組頭給付二萬五千元│條            │  │
│    │ 尾 │以上，如未押中，賭資歸組頭所有。      │              │  │
├──┼──┼───────────────────┼───────┼─┤
│    │港二│核對香港政府發行每星期二、四開獎六合彩│刑法第二百六十│  │
│    │    │六組號碼，每次猜押二組號碼（０一號－四│六條第一項前段│  │
│ ３ │    │十五號），每二組賭注九十元，如二組均押│、第二百六十八│  │
│    │    │中，可得五千三百元，如未押中，賭金歸組│條            │  │
│    │碰星│頭所有。                              │              │  │
├──┼──┼───────────────────┼───────┼─┤
│    │港三│核對香港政府發行每星期二、四開獎六合彩│刑法第二百六十│  │
│    │    │六組號碼，每次猜押三組號碼（０一號－四│六條第一項前段│  │
│ ４ │    │十五號），每三組賭注九十元，如三組均押│、第二百六十八│  │
│    │    │中，可得五萬三千元，如未押中，賭金歸組│條            │  │
│    │碰星│頭所有。                              │              │  │
└──┴──┴───────────────────┴───────┴─┘
附表二：
┌──┬──────┬──┬──────────────────────┐
│編號│物        名│數量│備                                        考│
├──┼──────┼──┼──────────────────────┤
│ １ │六合彩倍數表│貳張│甲○○○所有供犯罪所用之物，依刑法第三十八條│
│    │            │    │第一項第二款宣告沒收。                      │
├──┼──────┼──┼──────────────────────┤
│ ２ │帳簿        │本│同右                                        │
├──┼──────┼──┼──────────────────────┤
│ ３ │六合彩手冊  │壹本│同右                                        │
└──┴──────┴──┴──────────────────────┘
附表三：
┌──┬──────────┬─────┬───────────────┐
│編號│物                名│數      量│備                          考│
├──┼──────────┼─────┼───────────────┤
│ １ │小瑪莉              │貳台      │當場查獲賭博之器具            │
│    │                    │(含ＩＣ板)│依刑法第二百六十六條第二項沒收│
├──┼──────────┼─────┼───────────────┤
│ ２ │麻將台              │四台      │同右                          │
│    │                    │(含ＩＣ板)│                              │
├──┼──────────┼─────┼───────────────┤
│ ３ │新台幣伍仟佰拾元│          │賭檯上之財物                  │
│    │                    │(含ＩＣ板)│依刑法第二百六十六條第二項沒收│
└──┴──────────┴─────┴───────────────┘
                                                                        Ｂ


司法院資訊處製作；財團法人民間司法改革基金會備份。
